【裁判字號】    95,家訴更一,1
【裁判日期】    951229
【裁判案由】    宣告夫妻分別財產制
【裁判全文】
臺灣士林地方法院民事判決           95年度家訴更一字第1號
原      告  甲○○
被      告  乙○○
訴訟代理人  徐秀蘭律師
上列當事人間請求宣告夫妻分別財產制事件，本院於民國95年12
月18日言詞辯論終結，判決如下：
    主      文
准原告與被告改用夫妻分別財產制。
訴訟費用由被告負擔。
    事實及理由
一、原告起訴主張略以：原告與被告於72年12月31日結婚，婚後
    兩造感情不睦，自90年起分房而眠，嗣更於92年9 月分居，
    原告住居臺北市○○路○ 段24巷5 弄73號職務宿舍，被告則
    仍住於臺北市○○路127 巷6 弄10號5 樓迄今。原告於94年
    11月間發現被告擅將原告之父贈與兩造結婚所用、日後欲留
    以傳家之黃金飾品20餘兩，悉數奉獻於教會，爰依民法第
    1010條第1 項第6 款及第2 項規定，請求宣告改用夫妻分別
    財產制，並聲明：(1)請准原告與被告改用夫妻分別財產制；
    (2)訴訟費用由被告負擔。
二、被告陳稱：同意適用夫妻分別財產制，兩造確於92年9 月分
    居迄今，被告住臺北市○○路127 巷6 弄10號5 樓，原告則
    住臺北市○○路○ 段24巷5弄73號等語。
三、原告主張兩造為夫妻，婚姻關係現仍存續中，兩造自92年9
    月起分居兩地迄今之事實，業據原告提出戶籍謄本1 件為證
    ，且為被告所是認，堪信為真正。顯見兩造未同居之期間，
    迄至原告起訴之時即94年12月7 日，已逾6 個月以上，此有
    原告起訴狀上本院收狀戳記可稽。又兩造分居迄今已逾3 年
    ，分居期間兩造間復有通常保護令、離婚、竊盜等多起民、
    刑事糾葛，此業據兩造陳明，並有本院94年度家護字第529
    號通常保護令、95年度家護抗字第2 號裁定、臺灣臺北地方
    法院檢察署檢察官95年度偵字第8689號不起訴處分書各1 件
    在卷可參，則兩造已無復合之跡象，確有難於維持共同生活
    之事實，應堪認定。
四、按民國74年6 月3 日修正民法1010條對於法院因夫妻一方之
    請求，得宣告改用分別財產制之規定，增訂第5 款「夫妻難
    於維持其共同生活，不同居已達六個月以上時。」，其立法
    意旨係認如夫妻感情破裂，不能繼續維持家庭共同生活，且
    事實上不同居已達6 個月以上時，如原採法定財產制或分別
    財產制以外之約定財產制者，彼此既不能相互信賴，自應准
    其改用分別財產制，俾夫妻各得保有其財產所有權、管理權
    及使用收益權，減少不必要之困擾。嗣於91年6 月26日該條
    修正時，將該規定改列為第2 項，並作文字修正。可見該項
    規定，雖以夫妻事實上不同居已達6 個月以上為要件，但並
    未就分居逾6 個月之事實有無可歸責原因另作限制，故無庸
    區分夫妻一方離開法定住所之原因係可歸責於何方所致，因
    此自不得任加限制須以「無可歸責」或「無過失之一方」始
    得請求宣告改用分別財產制。觀諸法文明定「夫妻難於維持
    共同生活，不同居已達六月以上時，前項規定於『夫妻』均
    適用之。」，即夫或妻任一方均得請求；況在此情形下准予
    夫妻改用分別財產制，實有助分居之夫妻儘早確定各自財產
    ，進而確保雙邊財產之所有權、管理權及使用收益權，避免
    夫妻間紛爭擴大，亦符立法意旨。準此，原告依上開規定請
    求本院宣告改用夫妻分別財產制，即無不合。
五、從而，原告依民法第1010條第2 項後段之規定，請求宣告兩
    造改用分別財產制，核屬有據，應予准許。原告依此規定訴
    請宣告改用分別財產制既經本院准許，則其另依同條第1 項
    第6 款之規定訴請宣告改用分別財產制，核與判決之結果不
    生影響，即無再予審究之必要，附此敘明。
六、本件判決基礎已臻明確，兩造其餘攻擊防禦方法及未經援用
    之舉證，核與判決結果不生影響，無逐一論駁之必要，亦併
    此敘明。
七、據上論結，原告之訴為有理由，依民事訴訟法第78條，判決
    如主文。
中    華    民    國    95    年    12    月    29    日
                  家事法庭  法  官  陳文通
以上正本證明與原本無異。
如對本判決上訴，應於判決送達後20日內向本院提出上訴狀。
中    華    民    國    95    年    12    月    29    日
                            書記官  劉奕湘


司法院資訊處製作；財團法人民間司法改革基金會備份。
